臺北高等行政法院判決
                                      99年度訴字第2156號
                                   100年3 月17日辯論終結
原      告　甲○○
訴訟代理人　鄭世脩　律師
被      告　內政部
代　表　人　乙○○○○○○
訴訟代理人  丙○○
            丁○○
上列當事人間臺灣地區與大陸地區人民關係條例事件，原告不服
行政院中華民國99年9 月6 日院臺訴字第0990100241號訴願決定
，提起行政訴訟，本院判決如下：
    主      文
原告之訴駁回。
訴訟費用由原告負擔。
    事實及理由
一、事實概要：
    原告與訴外人○○○在大陸地區結婚，民國（下同）99年4
    月19日申請來臺團聚，被告以原告曾於96年7 月7 日來臺團
    聚（對象為訴外人即原告前夫○○○），經改制前臺北縣政
    府警察局板橋分局（下稱板橋分局）信義派出所97年1 月11
    日查獲原告有違反善良風俗之行為，又臺灣高雄地方法院（
    下稱高雄地院）於97年11月5 日以○年度○字第○○號判決
    以○○○因使大陸地區人民非法進入臺灣地區，經判處有期
    徒刑1 年8 月，緩刑4 年，足證原告有通謀而為虛偽結婚之
    事實，爰依大陸地區人民進入臺灣地區許可辦法（下稱進入
    許可辦法）第19條第1 項第7 款、第9 款、第3 項第5 款及
    第6 款規定，以99年5 月3 日內授移服北市杰字第09909107
    55號處分書（下稱原處分）不予許可原告進入臺灣地區團聚
    ，不予許可期間自97年5 月22日出境日起8 年。原告不服，
    提起訴願，遭決定駁回，遂提起本件行政訴訟。
二、原告主張略以：
    (一)被告認原告構成違反善良風俗，應限制入境3 年，係以信
      義派出所對原告於97年1 月11日、97年1 月22日、97年1
      月29日製作之各該調查筆錄為據；被告認原告通謀虛偽結
      婚，應限制入境5 年，則係以○○○於高雄地院○年度○
      字第○○號刑事判決為據。惟臺灣臺北地方法院（下稱臺
      北地院）○年○○字第○號裁定，認原告固據坦承於96年
      11 月 起，在臺北市○○區○○○路419 號與不特定男客
      從事性交易10餘次，然原告之自白，不得為作為有罪判決
      之唯一依據，本案除原告之自白外，別無其他補強證據，
      因而裁定原告不罰，亦即法院認定原告無違反善良風俗之
      行為，而被告裁量權之行使，於判斷原告違反社會善良風
      俗，係以原告「自白」之筆錄為準；於判斷原告通謀虛偽
      假結婚，則係以○○○之刑事判決為準。兩者標準，顯隨
      被告咨意裁量，漫無準則。苟原告是否違反善良風俗，係
      依法院判決為準，則臺北簡易庭上開裁定已認原告無違反
      善良風俗之事證，行政機關豈得再為相反之判斷。
    (二)復查，苟被告係依原告所言以「筆錄」為判斷，則原告於
      97年1 月11日、97年1 月22日、97年1 月29日之調查筆錄
      均否認假結婚；○○○於97年2 月18日之調查筆錄亦否認
      假結婚，被告何以不援用，○○○於96年7 月17日甚至向
      高雄市政府警察局前鎮○○○○路派出所申報原告行蹤不
      明，請求協尋。試問，苟係假結婚，且原告尚未為警查獲
      （距案發97年1 月11日仍有半年），○○○每月可坐領新
      臺幣（下同）3 萬元，○○○何須至警局報案自曝其短。
      是被告之裁量，不能僅憑自我喜好決定何時要引用「筆錄
      」，何時要引用「法院裁判」，被告決定裁量，仍須具有
      一定之準則。
    (三)本件依據臺灣高雄地方法院檢察署（下稱高雄地檢署）○
      年度○字第○○號刑事不起訴處分書，將內政部入出國及
      移民署專勤事務第一大隊臺北縣專勤隊（下稱臺北縣專勤
      隊）移送原告來臺從事性交易，與○○○假結婚，涉嫌犯
      罪之意旨，明文揭諸：被告下屬前境管局有實質審查權且
      原告與○○○未至戶政事務所辦結婚登記，尚難認為偽造
      文書之犯行。就此認定之事實，足認所謂通謀虛偽意思「
      假」結婚，尚須至戶政機關完成登記，始足完成結婚之效
      力，故無從依通謀虛偽意思表示而為假結婚。
    (四)本案被告未經撤銷或廢止前案（原告與○○○申請團聚）
      許可，且依解釋法規原則，被告應限於原告與○○○間有
      通謀虛偽結婚，始行適用限制入境。今原告與○○○間並
      無通謀虛偽結婚之事證，被告不應援引進入許可辦法第19
      條第1 項規定的各款事由，否准原告之團聚申請。
    (五)○○○於97年4 月14日、同年4 月30日於高雄地檢署的偵
      查訊問筆錄仍否認假結婚。至於97年6 月11日之刑事一審
      準備程序筆錄，完全係因原告於97年4 月14日為求速返大
      陸地區而承認假結婚，並於97年4 月30日於宜蘭以視訊方
      式具結作證，○○○始於97年6 月11日之刑事一審準備程
      序中「認罪」，認罪後之判決即反於一般違反兩岸人民關
      係條例第79條第2 項，法定刑為3 年以上之判決，僅論處
      1 年8 月，並得緩刑4 年。以○○○此等妥協性判決即欲
      認定原告係與○○○通謀虛偽結婚，實不足採。
    (六)為此，提起本件訴訟，並聲明求為判決：
      1.訴願決定、原處分均撤銷。
      2.被告對於原告99年4 月19日之申請，應作成准許進入臺
        灣地區（團聚）之行政處分。
三、被告則以：
    (一)原告前於95年9 月11日與○○○結婚，96年7 月7 日來臺
      與○○○團聚，經板橋分局於97年1 月11日查獲在臺從事
      違反善良風俗之行為，嗣經○○○坦承與原告係通謀而為
      虛偽結婚，案經高雄地院於97年11月5 日以○年度○字第
      ○○號判決，判處○○○有期徒刑1 年8 月，緩刑4 年，
      並於97年5 月22日將原告強制出境。原告後於98年9 月18
      日與○○○結婚，99年4 月19日申請來臺與○○○團聚，
      被告依進入許可辦法第19條第1 項第7 、9 款、第3 項第
      5 、6 款規定為原處分。
    (二)依臺灣地區與大陸地區人民關係條例（下稱兩岸人民關係
      條例）第18條第1 項第3 款、第4 項規定意旨，板橋分局
      於97年1 月11日查獲原告有違反社會秩序維護法第80條第
      1 項第1 款意圖得利與人姦、宿之情形，原告於警訊筆錄
      中坦承自96年7 月來臺後，已從事10數次色情交易，每次
      收費2,000 元，此有附卷之有原告簽名、捺印之調查筆錄
      可稽；另同案關係人○○○係原告從事色情交易之對象，
      於警訊筆錄中亦坦承係依報紙廣告欄上之資料打電話聯繫
      原告，相約從事色情交易，可證原告確有違反善良風俗之
      行為。且依前開兩岸人民關係條例之立意，原告之行為是
      否經法院裁定，並不影響被告對原告所為之行政處分（參
      照行政院97年2 月13日院臺訴字第0970081732號訴願決定
      書）。
    (三)另臺北地院○年度○○字第○號裁定書，以原告於97年1
      月11日在未完成性交易前，即被警查獲，不符社會秩序維
      護法第80條第1 項第1 款意圖得利與人姦、宿之要件，裁
      定原告不罰，惟並未否定原告已著手實行上開違反善良風
      俗之行為，且原告於警訊筆錄中坦承自96年7 月來臺後，
      已從事10數次之色情交易，已如上述。
    (四)依行政罰法第26條第1 、2 項規定意旨，司法機關對原告
      所為之不起訴處分並不影響被告對原告所為之行政處分。
      ○○○為原告之前任配偶，業經高雄地院○年度○字第○
      ○號刑事判決，認其違犯兩岸人民關係例第79條第2 項之
      圖利使大陸地區人民非法進入臺灣地區罪確定。高雄地院
      既認為原告係藉與○○○虛偽結婚而非法進入臺灣地區，
      即可證明原告與○○○確有虛偽結婚之事實。另依兩岸人
      民關係條例第52條規定，結婚或兩願離婚之方式及其他要
      件，依行為地之規定。參照法務部91年10 月28 日法律字
      第0910041175號函釋及臺灣雲林地方法院88年4 月13日婚
      字第323 號判決，原告與○○○前於大陸地區結婚並申請
      來臺，原告雖未構成使公務人員登載不實之犯行，惟其虛
      偽結婚之事實足堪認定。
    (五)被告受理大陸地區人民申請來臺團聚案件，審查原告前有
      違反善良風俗之行為及通謀而為虛偽結婚之事實等違法事
      由，處分原告不予許可並管制其入境期限，係依進入許可
      辦法所為之適法行為，原處分及訴願決定並無違誤等語，
      資為抗辯。並聲明求為判決駁回原告之訴。
四、按兩岸人民關係條例第10條規定：「（第1 項）大陸地區人
    民非經主管機關許可，不得進入臺灣地區。（第2 項）經許
    可進入臺灣地區之大陸地區人民，不得從事與許可目的不符
    之活動。（第3 項）前2 項許可辦法，由有關主管機關擬訂
    ，報請行政院核定之。」；次按進入許可辦法第1 條規定：
    「本辦法依臺灣地區與大陸地區人民關係條例第10條第3 項
    規定訂定之。」、第19條規定：「（第1 項）大陸地區人民
    申請進入臺灣地區，有下列情形之一者，得不予許可；已許
    可者，得撤銷或廢止其許可，並註銷其入出境許可證：……
    七、有事實足認係通謀而為虛偽結婚。……九、有違反善良
    風俗之行為。……（第3 項）有下列情形之一，已入境者，
    自出境之日起，未入境者，自不予許可、撤銷、廢止許可之
    翌日起，於一定期間內不予許可其申請進入臺灣地區停留：
    ……五、有第1 項第9 款情形者，其不予許可期間為3 年至
    5 年。六、有第1 項第7 款情形者，其不予許可期間為5 年
    至10年。……」
五、查原告前於95年9 月11日與臺灣地區人民○○○結婚，96年
    7 月7 日來臺與○○○團聚，97年1 月11日遭警查獲與男客
    共處一室欲從事性交易，且○○○坦承與原告係通謀而為虛
    偽結婚，經高雄地院以○年度○字第○○號刑事判決，判處
    ○○○有期徒刑1 年8 月，緩刑4 年確定，並於97年5 月22
    日將原告強制出境。原告嗣於98年4 月11日與○○○離婚，
    98年9 月18日與臺灣地區人民○○○結婚，99年4 月19日申
    請進入臺灣地區與○○○團聚，經被告審查不予許可，不予
    許可期間自97年5 月22日出境日起算8 年等情，為兩造所不
    爭執，並有原告99年4 月19日大陸地區人民入出臺灣地區申
    請書、原告與○○○結婚公證書、○○○戶籍謄本、板橋分
    局違反社會秩序維護法案件移送書、高雄地院○年度○字第
    ○○號刑事判決及原處分等件影本各附在原處分卷可稽，堪
    認為真實。
六、本件原告係就原處分不予許可其進入臺灣地區及不予許可期
    間為8 年部分均表不服，而為前述之主張與陳述；被告則以
    原告前次與○○○之婚姻係通謀而虛偽結婚，且原告前次以
    ○○○為探親對象獲准來臺後有違反善良風俗之行為，爰依
    進入許可辦法第19條第1 項第7 款、第9 款及第3 項第5 款
    、第6 款規定，以原處分管制原告8 年不予許可進入臺灣地
    區，並否准原告申請等語置辯，是本件之主要爭點厥為原告
    與○○○是否係通謀而為虛偽結婚？原告前次獲准來臺後有
    無從事違反善良風俗之行為？原處分於法有無違誤？
七、經查：
    (一)原告前以配偶○○○為探親對象，獲准於96年7 月7 日來
      臺，97年1 月11日凌晨2 時30分許，在新北市○○區○○
      路○○巷3 號挪威森林汽車旅館116 號房，經警查獲與男客
      ○○○共處一室欲從事性交易，原告當時即自承：「（妳
      從何時開始事色情交易？經由何人介紹？共已從事色情交
      易過幾次？交易服務內容、時間、代價為何？所得金額有
      無拆帳？）大概兩個多月之前。是我自己出來做的。共已
      交易10幾次。就是性服務，大約1 個小時2 千元……」、
      「（警方現場查扣的保險套3 個、KY潤滑油1 罐是妳做何
      用途？是否妳主動交付？）是用來進行性交易用的。是的
      。」等語不諱（原處分卷第37-39 頁），與查獲之男客○
      ○○陳稱：「……查獲1 名大陸女子○○○（按即原告甲
      ○○）是我叫來做色情交易，因尚未交易就被警臨檢查獲
      ……」（原處分卷第40-42 頁），互核相符，且原告於97
      年1 月22日接受臺北縣專勤隊詢問時亦稱：「（警方於97
      年1 月11日……查獲你正在從事色情交易是否屬實？）是
      。」、「（你是何時來臺？共從事幾次色情交易？每次所
      得？）2007年7 月幾號來的不記得了。總共有做了10幾20
      幾次。一般都是2,000 元，好一點的客人會給小費。」、
      「（你為何要從事色情交易工作？）想賺錢，寄錢回家改
      善大陸家裡生活。」等語綦詳（原處分卷第47-37 頁），
      足認原告確有在臺從事性交易之情事。又原告意圖得利而
      從事性交易，嚴重違反社會一般道德觀念，與善良風俗有
      違，是被告審認原告前次獲准來臺後有違反善良風俗行為
      ，並非無據。原告雖主張板橋分局以其從事性交易所移送
      違反社會秩序維護法案件，業經臺北地院○年度○○字第
      ○號裁定不罰，已認定其無違反善良風俗之行為，本件不
      得再為相反之判斷云云。惟查，行政爭訟事件並不受刑事
      判決認定事實之拘束，原可各自本於證據認定事實，何況
      依上開臺北地院裁定所載（本院卷第22、23頁），原告係
      以違反社會秩序維護法第80條第1 項第1 款遭警移送，而
      該款構成要件為「意圖得利與人姦、宿」，與本件原告是
      否有進入許可辦法第19條第1 項第9 款「有違反善良風俗
      之行為」情事，二者要件並不相同，無從比附援用，因此
      原告違反社會秩序維護法案件雖經裁定不罰，尚難採據為
      本件有利於原告之認定。此外，原告有從事性交易之違反
      善良風俗行為，除原告自認外，並據男客○○○陳述明確
      ，已詳述如前，故亦無原告所指僅憑其自白即認定事實之
      情事。原告上開主張，均不足採。
    (二)又原告與○○○係通謀而虛偽結婚乙節，業經原告於高雄
      地檢署偵辦○○○違反兩岸人民關係條例案件時，以證人
      身分具結證稱：「（當初為何會跟○○○結婚？）那是我
      朋友介紹的，因為我朋友之前來過臺灣，說會有人以結婚
      之名義帶我來臺灣，……○○○就過來大陸與我結婚，假
      結婚集團的人要我在臺灣工作後，再還20萬元。」、「（
      ○○○有無說妳在臺灣工作的所得要交給他？）1 個月要
      給他3 萬元，我在臺灣工作是賣淫，我一來臺灣就從事賣
      淫。」、「（是否真心想跟○○○結婚？）沒有，只是因
      為對臺灣比較嚮往，以為來這邊日子可以好過，沒有把他
      當成是我的丈夫看待，我來臺灣以後，要付報酬給他，他
      也沒有吃虧。」等語（高雄地檢署○年○字第○○號偵查
      卷第31-35 頁）；○○○亦於高雄地院審理時自承：「我
      是為了幫○○○（按即原告甲○○）進入臺灣地區工作，
      才跟他假結婚，……他來臺後我沒有跟他共營夫妻生活，
      他就做他自己的工作，……因為他承諾每個月給我3 萬元
      ，所以我才答應幫他。前2 次之申請沒有准，但我為了要
      賺3 萬元，才答應他申請第3 次獲准入境……」等語不諱
      ，且○○○因犯兩岸人民關係條例第79條第2 項之圖利使
      大陸地區人民非法進入臺灣地區罪，亦經高雄地院○年度
      ○字第○○號刑事判決判處罪刑確定在案，上情已據本院
      調取上開刑事偵、審案卷核閱無誤，並有高雄地檢署○年
      ○字第○○號檢察官起訴書、高雄地院○年度○字第○○
      號刑事判決在卷可考（原處分卷第66-68 、73-81 頁），
      準此，原告與○○○係通謀而為虛偽結婚，洵堪認定。原
      告稱其與○○○於偵查中均否認假結婚，迄高雄地院準備
      程序時，原告為求儘速遣返始承認假結婚，○○○為求輕
      判而予認罪，被告執此妥協性判決認定原告係與○○○通
      謀虛偽結婚，實不足採云云。經查，原告及○○○於刑事
      案件偵查、審理時所為之前開證詞與陳述，係渠等基於自
      由意志所為，其中原告證詞並經具結擔保其真實性，其2
      人所言並互核相符，自屬可採，原告徒託上詞，空言否認
      ，要非可採。原告雖聲請訊問證人即原告現任配偶○○○
      ，欲證明原告係承認假結婚以換得迅速返回大陸之事實，
      然原告訴訟代理人既稱原告係在偵查庭上與檢察官達成以
      承認假結婚換得迅速返回大陸之合意，基於偵查不公開原
      則，當時尚非原告配偶之○○○自不可能在偵查庭上親身
      見聞上開合意經過，○○○既未親身見聞原告所稱合意經
      過情形，即無訊問之必要，併此敘明。
    (三)承上，原告前次與○○○係通謀而為虛偽結婚，且原告以
      ○○○為探親對象獲准來臺後有違反善良風俗之行為，依
      進入許可辦法第19條第1 項第7 款、第9 款及第3 項第5
      款、第6 款規定，即不得申請進入臺灣地區，其不予許可
      期間分別為5 年至10年、3 年至5 年，被告乃依大陸地區
      人民申請進入臺灣地區案件經不予許可撤銷或廢止許可不
      予許可其申請期間處理原則二、(八)、(九)規定，各處以法定
      最低期間而合併裁處8 年，尚無違誤；又原告既因前次有
      虛偽結婚及來臺後有違反善良風俗之行為，而受裁處8 年
      不予許可進入臺灣地區，則被告據以否准原告本次進入臺
      灣地區申請，於法亦屬無違。至於原告8 年不予許可進入
      臺灣地區，其不予許可期間之起算，依進入許可辦法第19
      條第3 項規定，未入境者，應自不予許可之翌日即99年5
      月4 日起算不予許可其申請進入臺灣地區停留之期間，原
      處分自原告出境之日（97年5 月22日）起算，於法未合，
      惟此已據訴願決定予以糾正，且原處分以97年5 月22日起
      算不得再申請進入臺灣地區之期間，對原告顯屬有利，基
      於不利益變更禁止原則，原處分仍屬可予維持，訴願決定
      予以維持，並無不合。
八、綜上所述，原告所訴各節，均非可採，原告徒執前詞，訴請
    判決如其聲明所示，為無理由，應予駁回。又本件事證已臻
    明確，兩造其餘攻擊防禦方法均與本件判決結果不生影響，
    爰不逐一論述。
九、據上論結，本件原告之訴為無理由，依行政訴訟法第98條第
    1 項前段，判決如主文。
中　　華　　民　　國　　100 　年　　4 　　月　　7 　　日
　　　　　　　　　　臺北高等行政法院第五庭
                          　　審判長法  官　黃　清　光
                             　　　 法  官　李  維  心
                            　 　　 法  官　程　怡　怡
上為正本係照原本作成。
如不服本判決，應於送達後20日內，向本院提出上訴狀並表明上
訴理由，如於本判決宣示後送達前提起上訴者，應於判決送達後
20日內補提上訴理由書（須按他造人數附繕本）。
中　　華　　民　　國　　100 　年　　4 　　月　　7 　　日
　　　　　　　　　　　　　　　　　　書記官　張　正　清